臺灣新竹地方法院民事判決　八十六年度訴字第四六九號
　　原　　　告　　甲丁○
　　　　　　　　　甲辰○
　　訴訟代理人　　ｗ○○
　　被　　　告　　ｊ○○
　　被　　　告　　ｉ○○
　　被　　　告　　ｍ○○
　　被　　　告　　甲壬○
　　被　　　告　　Ｈ○○
　　被　　　告　　Ｇ○○
　　被　　　告　　ｈ○○
　　被　　　告　　ｘ○○
　　訴訟代理人　　ｕ○○
　　訴訟代理人　　乙○○
　　被　　　告　　酉○○
　　被　　　告　　甲○○
　　被　　　告　　天○○
　　被　　　告　　Ｔ○○SH.
　　被　　　告　　Ｕ○○SH.
　　被　　　告　　子○○HO.
　　訴訟代理人　　天○○
　　被　　　告　　Ｆ○○
　　訴訟代理人　　Ｒ○○
　　被　　　告　　甲庚○
　　被　　　告　　甲辛○
　　被　　　告　　甲戊○
　　被　　　告　　甲己○
　　被　　　告　　甲巳○○
　　被　　　告　　丁○○
　　被　　　告　　ｓ○○
　　訴訟代理人　　庚○○
　　被　　　告　　ｚ○○
　　被　　　告　　Ｑ○
　　被　　　告　　丙○
　　被　　　告　　ｆ○○
　　被　　　告　　Ｋ○○
　　被　　　告　　Ｂ○○
　　被　　　告　　Ｌ○○
　　被　　　告　　ｌ○○
　　被　　　告　　甲午○
　　被　　　告　　甲未○
　　被　　　告　　甲酉○
　　被　　　告　　甲申○
　　被　　　告　　甲戌○
　　被　　　告　　甲亥○
　　訴訟代理人　　甲午○
　　被　　　告　　Ｍ○○
　　被　　　告　　甲宇○
　　被　　　告　　甲地○
　　訴訟代理人　　甲天○
　　被　　　告　　ｑ○○○
　　被　　　告　　玄○○
　　被　　　告　　ｇ○○
　　被　　　告　　ｐ○○
　　被　　　告　　己○○
　　被　　　告　　Ｗ○○
　　被　　　告　　ｂ○○
　　被　　　告　　亥○○
　　訴訟代理人　　甲甲○
　　送達代收人　　甲癸○
　　被　　　告　　黃○○
　　被　　　告　　ｖ○○
　　被　　　告　　甲卯○
　　訴訟代理人　　甲甲○
　　送達代收人　　甲癸○
　　被　　　告　　Ｊ○○
　　被　　　告　　ｔ○○
　　被　　　告　　ｒ○○
　　被　　　告　　ｎ○○
　　被　　　告　　辛○○
　　訴訟代理人　　Ｅ○○
　　被　　　告　　ｅ○○
　　被　　　告　　宇○○
　　被　　　告　　Ｃ○○
　　被　　　告　　Ａ○○
　　被　　　告　　戊○○
　　被　　　告　　ｏ○○
　　被　　　告　　宙○○
　　被　　　告　　未○○
　　被　　　告　　午○○
　　被　　　告　　申○○
　　被　　　告　　丑○○
　　被　　　告　　寅○○
　　被　　　告　　卯○○
　　被　　　告　　辰○○
　　被　　　告　　Ｙ○○
　　被　　　告　　甲子○
　　被　　　告　　甲丑○
　　被　　　告　　甲乙○
　　被　　　告　　甲丙○
　　被　　　告　　Ｅ○○
　　被　　　告　　戌○○
　　訴訟代理人　　Ｅ○○
　　被　　　告　　Ｉ○○
　　被　　　告　　Ｏ○○
　　被　　　告　　癸○○
　　被　　　告　　壬○○
　　被　　　告　　Ｖ○○
　　被　　　告　　Ｚ○○
　　被　　　告　　地○○
　　被　　　告　　Ｐ○○
　　被　　　告　　ｋ○○
　　被　　　告　　ｃ○○
　　被　　　告　　ｄ○○
　　被　　　告　　Ｎ○○
　　被　　　告　　Ｘ○○
　　被　　　告　　ｙ○○○
　　被　　　告　　Ｄ○○
　　被　　　告　　Ｓ○○
　　被　　　告　　甲寅
　　被　　　告　　ａ○○
　　被　　　告　　巳○○
右當事人間分割共有物事件，本院判決如左：
    主    文
一、被告ｊ○○、ｉ○○、ｍ○○應就其被繼承人吳金杞所有坐落新竹市○○段二Ｏ
    二六地號，地目建，面積Ｏ．二一八一公頃土地，應有部分九六ＯＯ分之二四Ｏ
    ，辦理繼承登記。
二、被告甲壬○、Ｈ○○、Ｇ○○、ｈ○○、ｘ○○應就其被繼承人吳朝岩所有坐落
    新竹市○○段二Ｏ二六地號，地目建，面積Ｏ．二一八一公頃土地，應有部分九
    六ＯＯ分之一五Ｏ，辦理繼承登記。
三、被告天○○、吳淑子、Ｔ○○、Ｕ○○、子○○應就其被繼承人吳朝騰所有坐落
    新竹市○○段二Ｏ二六地號，地目建，面積Ｏ．二一八一公頃土地，應有部分九
    六ＯＯ分之六ＯＯ，辦理繼承登記。
四、被告Ｆ○○、甲庚○、甲辛○、甲戊○、甲己○、甲巳○○應就其被繼承人吳鄭
    治所有坐落新竹市○○段二Ｏ二六地號，地目建，面積Ｏ．二一八一公頃土地，
    應有部分九六ＯＯ分之四ＯＯ，辦理繼承登記。
五、被告丁○○、ｓ○○應就其被繼承人吳陳錦妹所有坐落新竹市○○段二Ｏ二六地
    號，地目建，面積Ｏ．二一八一公頃土地，應有部分九六ＯＯ分之四ＯＯ，辦理
    繼承登記。
六、被告吳明宏、ｇ○○、ｑ○○○、甲宇○、遂群森、甲天○、Ｍ○○、ｆ○○、
    甲午○、甲未○、甲酉○、甲申○、甲戌○、甲亥○、ｌ○○、Ｌ○○、Ｂ○○
    、Ｋ○○、ｚ○○、Ｑ○、丙○應就其被繼承人吳應喬所有坐落新竹市○○段二
    Ｏ二六地號，地目建，面積Ｏ．二一八一公頃土地，應有部分九六ＯＯ分之三六
    Ｏ，辦理繼承登記。
七、第一項至第六項被告就坐落新竹市○○段二Ｏ二六地號土地辦理繼承登記後，兩
    造共有之新竹市○○段二Ｏ二六地號，地目建，面積Ｏ．二一八一公頃土地，准
　　予變賣，所得價金，依附表所示比例分配之。
八、兩造應負擔之訴訟費用如附表所示。
        事實及理由
甲、程序方面
一、訴之變更追加：按分割共有物之訴為固有必要共同訴訟，應以全體共有人為被告
    ，本件起訴後，因部分共有人死亡，繼承人辦畢繼承登記，致共有人姓名及持分
    均發生變動，原告依最新之土地登記簿謄本所載，追加及變更原告以外之現在共
    有人全體為被告，依民事訴訟法第二万五十五條第一項第五款之規定，應予准許
    。
二、一造辯論：除被告甲壬○、Ｈ○○、Ｇ○○、ｈ○○、ｘ○○、Ｆ○○、ｓ○○
    、Ｂ○○、ｌ○○、甲午○、甲宇○、甲天○、甲地○、亥○○、甲卯○、ｎ○
    ○、甲丑○（含本人或訴訟代理人）到庭外，其餘被告均經合法通知，未於最後
    之言詞辯論期日到庭，核無民事訴訟法第三百八十六條各款所列情形，爰依原告
    聲請，由其一造辯論而為判決。
乙、實體方面
一、原告起訴主張：緣坐落新竹市○○段二Ｏ二六地號，地目建，面積Ｏ．二一八一
    公頃土地（下稱系爭土地）為兩造所共有，因共有人數眾多，且土地登記簿登記
    序號一、二、五、六、七、十之共有人死亡，繼承人尚未辦理繼承登記，原告與
    共有人間就土地使用方式經多次協議，未獲任何共識，致土地閒置多年，就社會
    經濟觀點而言，實屬浪費，兩造對共有土地並無不得分割之約定，依物之使用目
    的亦無不得分割之情形，茲共有人無法達成協議分割，為使共有土地得發揮經濟
    效用地盡其利，爰依法請求已死亡之共有人之繼承人辦理繼承登記後，再予以裁
    判分割，並聲明：分割方式如主文所示。
二、被告甲壬○、Ｈ○○、Ｇ○○、ｈ○○、ｘ○○、Ｆ○○、ｓ○○、Ｂ○○、ｌ
    ○○、甲午○、甲宇○、甲天○、甲地○、亥○○、甲卯○、ｎ○○、則以：對
    於系爭土地以變價方式分割無意見等語。
三、按各共有人，得隨時請求分割共有物，但因物之使用目的不能分割或契約定有不
    分割之期限者，不在此限，民法第八百二十三條定有明文；又共有物之分割，依
    共有人協議之方法行之，分割之方法不能協議決定者，法院得因任何共有人之聲
    請，以原物分配於各共有人，或變賣共有物，以價金分配於各共有人，民法第八
    百二十四條第一項、第二項亦分別定有明文。本件兩造間並無不分割之協議，而
    系爭土地地目為建，現部分為空地，部分有未保存登記之建物，故亦無因物之使
    用目的不能分割之情形，則原告訴請裁判分割，自應准許。
四、按「分割共有物，性質上為處分行為，依民法第七百五十九條規定，共有不動產
    之共有人中有人死亡時，於其繼承人未為繼承登記以前，不得分割共有物」，最
    高法院六十九年台上字第一○一二號著有判例可資參照。而系爭土地登記謄本上
    記載之共有人吳金杞（登記序號0001）、吳朝岩（登記序號0002）、吳朝騰（登
    記序號0005）、吳鄭治（登記序號0006）、吳陳錦妹（登記序號0007）、吳應喬
    （登記序號0010）均已死亡，如主文第一項至第六項之繼承人尚未辦理繼承登記
    ，業據原告提出除戶戶籍謄本及繼承系統表等資料在卷可稽，故原告請求其等之
    繼承人應辦理繼承登記後，再予裁判分割，應為正當。
五、查系爭土地面積為○．二一八一公頃，而共有人人數高達九十餘人，如以原物分
    割，勢必造成各共有人分得之土地面積過小，影響土地之利用價值，且系爭土地
    上現有多幢未保存登記建物，其中部分建物為被告ｌ○○等人所有，部分建物為
    訴外人吳訓忠、吳安瀾、張世發、吳啟泰等人所有，另有部分共有人無建物坐落
    其上，業經本院到場履勘屬實，製有勘驗筆錄及現場圖各一份附卷可稽（見本院
    卷(二)第十六頁至二十頁），如以原物分割，共有人分得之土地上如有他人建物，
    即衍生土地使用權之糾紛，故以原物分割，將造成法律關係更趨複雜，反之，將
    共有物變賣，以價金分配予共有人，則較為簡便，法律關係亦較為單純，應屬可
    採，爰准原告之請求，以變價方式分割，並將價金依共有人應有部分之比例分配
    之。
六、本件共有土地之分割，兩造均蒙其利，爰命兩造按其應有部分之比例負擔訴訟費
    用如附表所示。
七、訴訟費用負擔之依據：民事訴訟法第八十一條第二款、第七十八條。
中　　　華　　　民　　　國　　九十一　　年　　 十二 　　月　　三十一　　日
                                  臺灣新竹地方法院民事第二庭
~B法　　　官　彭洪英
右為正本係照原本作成。
如對本判決上訴，須於判決送達後廿日內向本院提出上訴狀。
~B法院書記官　吳美雲
中　　　華　　　民　　　國　　九十一　　年　　 十二 　　月　　三十一　　日
